【裁判字號】    95,訴,3096
【裁判日期】    950929
【裁判案由】    毒品危害防制條例
【裁判全文】
臺灣高雄地方法院刑事判決              95年度訴字第3096號
公  訴  人  臺灣高雄地方法院檢察署檢察官
被      告  甲○○
上列被告因違反毒品危害防制條例案件，經檢察官提起公訴（95
年度毒偵字第5993號），本院判決如下：
    主  文
甲○○施用第一級毒品，累犯，處有期徒刑壹年。扣案之第一級
毒品海洛因壹包（含包裝袋。驗餘淨重零點零肆公克、空包裝重
零點貳肆公克）沒收銷燬之。
    事  實
一、甲○○前因施用毒品案件，經臺灣屏東地方法院裁定送觀察
    、勒戒後，認有繼續施用毒品之傾向，經臺灣屏東地方法院
    裁定令入戒治處所施以強制戒治1 年，嗣於民國88年12月14
    日經臺灣屏東地方法院裁定停止戒治，所餘戒治期間付保護
    管束而出所後，因違反保護管束情節重大，復經臺灣屏東地
    方法院裁定令入戒治處所施以強制戒治，迄89年12月18日強
    制戒治執行完畢釋放。復於前開強制戒治執行完畢釋放後5
    年內，又於94年間因施用毒品案件，經本院於94年6 月24日
    以94年度訴字第819 號判處有期徒刑1 年確定，甫於95年6
    月17日執行完畢。猶未戒除毒癮，復基於施用第一級毒品之
    犯意，自95年7 月5 日下午5 時許起，至同年7 月17日晚間
    9 時止，以平均每2 天施用1 次之頻率，在高雄縣大寮鄉○
    ○村○○路51巷15弄5 號之住處，以將海洛因放入針筒用水
    混合後施打之方式，施用第一級毒品海洛因數次。嗣於同年
    7 月18日下午6 時50分許，在高雄縣鳳山市○○○路與黃埔
    路口為警查獲，並扣得海洛因1 包（驗餘淨重0.04公克、空
    包裝重0.24公克）。
二、案經高雄縣政府警察局鳳山分局報請臺灣高雄地方法院檢察
    署檢察官偵查起訴。
    理  由
一、本件被告所犯為死刑、無期徒刑、最輕本刑為3 年以上有期
    徒刑以外之罪，其於準備程序進行中，就被訴事實為有罪之
    陳述，經法官告知簡式審判程序之旨，並聽取公訴人及被告
    之意見後，本院合議庭認宜進行簡式審判程序，依刑事訴訟
    法第273 之1 第1 項之規定，裁定由受命法官獨任進行簡式
    審判程序，合先敘明。
二、前揭事實，業據被告於本院審理時坦認不諱。且經警採集其
    尿液送驗結果，確呈嗎啡（即海洛因進入人體後之代謝物）
    陽性反應，有高雄縣政府警察局鳳山分局製作之尿液採證代
    碼對照表、臺灣檢驗科技股份有限公司出具之尿液檢驗報告
    各1 份在卷可稽，足認被告前開自白核與科學檢驗結果相符
    ，堪予採信。其於上開時、地施用第一級毒品海洛因之犯行
    ，已堪認定。
三、按修正後之毒品危害防制條例第20條就施用毒品者，祇於「
    初犯」及「5 年後再犯」二種情形，有其追訴條件之限制，
    即須於初犯經觀察、勒戒或強制戒治釋放後，5 年內均無施
    用毒品之行為，始能認其前所實施之觀察、勒戒或強制戒治
    已足遮斷毒癮，而得於5 年後再犯時，再予適用初犯之規定
    ，重行觀察、勒戒等程序。倘5 年內已經再犯，被依法追訴
    處罰，縱其第3 次（或第3 次以上）施用毒品之時間在初犯
    釋放5 年以後，即與「5 年後再犯」之情形有別，且因已於
    「5 年內再犯」，顯見其再犯率甚高，原實施觀察、勒戒或
    強制戒治，已無法收其實效，而無5 年戒斷期之存在，自無
    再經觀察、勒戒及強制戒治之必要，應得逕行追訴處罰（最
    高法院95年臺上字第1071號判決意旨參照）。本件被告前因
    施用毒品案件，經臺灣屏東地方法院裁定送觀察勒戒後，認
    有繼續施用毒品之傾向，經臺灣屏東地方法院裁定令入戒治
    處所施以強制戒治1 年，嗣於88年12月14日經臺灣屏東地方
    法院裁定停止戒治，所餘戒治期間付保護管束而出所後，因
    違反保護管束情節重大，復經臺灣屏東地方法院裁定令入戒
    治處所施以強制戒治，迄89年12月18日強制戒治執行完畢釋
    放。復於前開強制戒治執行完畢釋放後5 年內，又於94 年
    間因施用毒品案件，經本院於94年6 月24日以94年度訴字第
    819 號判處有期徒刑1 年確定等情，有臺灣高等法院被告前
    案紀錄表1 份在卷可佐。被告既曾於「5 年內再犯」，且經
    法院判處罪刑確定，本次被告又因施用毒品為警查獲，即非
    屬該條例第20條第3 項所定「5 年後再犯」之情形，檢察官
    依毒品危害防制條例第23條第2 項之規定，予以追訴，自屬
    適法。本件事證明確，被告犯行洵堪認定，應予依法論科。
四、核被告所為，係犯毒品危害防制條例第10條第1 項之施用第
    一級毒品罪。被告施用前後，持有第一級毒品海洛因之低度
    行為，應為施用之高度行為吸收，不另論罪。又施用毒品之
    犯罪行為，本質上原具有反覆、延續實行之特徵，為眾所週
    知，且本件被告前開數次施用第一級毒品犯行間，係按每2
    天施用1 次之頻率持續進行，未曾間斷，地點則均在被告住
    處，在時、空上，確具密接關係。其間被告又未因施用毒品
    為警查獲而中斷其犯行、犯意之情形，是其各該施用第一級
    毒品犯行間，顯係出於反覆、延續施用該種毒品之單一行為
    決意，在行為概念上，應評價認係包括一罪之集合犯。末查
    ，被告前有如事實欄所示犯罪科刑情形，有前開臺灣高等法
    院被告前案紀錄表在卷可按。其於有期徒刑執行完畢後，5
    年內再犯本件有期徒刑以上之罪，不論依修正前、後刑法第
    47條之規定，均構成累犯，不因該條修正而有利或不利之情
    形，自不生新舊法比較之問題，應逕依修正前刑法第47條之
    規定論以累犯，並加重其刑。
五、審酌被告前因施用毒品，經觀察、勒戒及科刑判決後，仍未
    能戒除毒癮，顯見戒毒意志不堅，非經一定時間隔離其接觸
    毒品之機會，難以矯治，惟念及施用毒品究係自戕行為，尚
    未損及他人法益，且於審理時坦認犯行，犯後態度尚可等一
    切情狀，量處如主文所示之刑。扣案之毒品1 包，經送法務
    部調查局鑑驗結果，確屬第一級毒品海洛因（驗餘淨重0.04
    公克、空包裝重0.24公克），有該局出具之鑑定通知書1份
    在卷可查，應依毒品危害防制條例第18條第1 項前段規定沒
    收銷燬之。其包裝袋因殘有微量海洛因，應與毒品整體同視
    ，併依前開規定沒收銷燬之。
據上論斷，應依刑事訴訟法第273 條之1 第1 項、第299 條第1
項前段，毒品危害防制條例第10條第1 項、第18條第1 項前段，
刑法第11條、第2 條第1 項前段、修正前刑法第47條，判決如主
文。
中    華    民    國    95    年    9     月    29    日
                  刑事第六庭    法  官  林柏壽
以上正本證明與原本無異。
如不服本判決，應於判決送達後10日內，向本院提出上訴狀。
中    華    民    國    95    年    9     月    29    日
                                書記官  林國龍
附錄本案論罪科刑法條全文：
毒品危害防制條例第10條第1 項
施用第一級毒品者，處6 月以上5 年以下有期徒刑。


司法院資訊處製作；財團法人民間司法改革基金會備份。
